臺灣板橋地方法院民事判決　　　　　　　94年度訴字第1311號
原　　　告　佳賞企業有限公司
法定代理人　丙○○
訴訟代理人　丁○○
　　　　　　乙○○
被　　　告　甲○○
上列當事人間請求侵權行為損害賠償事件，本院於民國94年11月
15日言詞辯論終結，判決如下：
    主  文
被告應給付原告新台幣伍拾柒萬捌仟捌佰捌拾元及自民國九十四
年十月二十六日起至清償日止，按年息百分之五計算之利息。
訴訟費用由被告負擔。
本判決於原告以新台幣壹拾玖萬貳仟元供擔保後，得假執行。
    事  實
甲、原告方面：
一、聲明：
（一）被告應給付原告新臺幣（下同）578,880 元，及自起訴狀
      繕本送達翌日起至清償日止，按年息5 ﹪計算之利息。
（二）原告願供擔保請准宣告假執行。
二、陳述：
（一）緣被告甲○○於民國（下同）90年9 月成立溢光企業有限
      公司（以下簡稱：溢光公司），並擔任溢光公司負責人。
      而被告等人於90年10月4 日起至同年11月底止，前往原告
      公司連續訛稱急需購買芭泰椰蘆薈露等飲料產品，並交付
      以訴外人林炎盛及林德為發票人、票據面額各為136,000
      元、98,880元、344,000 元之支票3 紙，致原告交付相關
      飲料產品至被告公司營業處所。嗣被告上開支票屆期提示
      不獲兌現，被告等人對此均置之不理且避不見面，原告公
      司人員復前往被告公司查看，發覺早已人去樓空，至此原
      告始知受騙。
（二）按「因故意或過失，不法侵害他人權利者，負損害賠償責
      任。故意以背於善良風俗之方法，加損害於他人者亦同」
      ，民法第184 條第1 項定有明文。查本件被告侵權行為事
      件，業經鈞院93年度易字第950 號刑事判決被告有期徒刑
      4 月在案，顯見被告侵權行為罪行確鑿，縱其詐欺部分經
      鈞院刑事庭為無罪諭知，然仍無妨於被告因偽造文書使原
      告受有損害而構成侵權行為之事實，是原告依法訴請損害
      賠償，於法有據。
（三）復按「因侵權行為所生之損害賠償請求權，自請求權人知
      有損害及賠償義務人時起，2 年間不行使而消滅。自有侵
      權行為時起，逾10年者亦同」、「時效因請求而中斷者，
      若於請求後6 個月內不起訴，視為不中斷」，民法第197
      條第1 項、第130 條分別著有明文。今查被告侵權行為發
      生於91年元月初，而原告於同年3 月5 日即提起刑事告訴
      ，並於刑事訴訟程序中依法提起附帶損害賠償，直至94年
      7 月28日始遭鈞院刑事庭駁回。惟原告隨即又於同年8 月
      8 日提起本件訴訟，則依上開民法規定觀之，原告本件請
      求自未罹於時效之規定。
（四）末按「損害賠償之義務人，因侵權行為受利益，致被害人
      受損害者，於前項時效完成後，仍應依關於不當得利之規
      定，返還其所受之利益於被害人」，民法第197 條第2 項
      規定至明。退步言之，縱原告本件侵權行為損害賠償請求
      權業已時效完成，然被告既因侵權行為受有利益，致原告
      受有損害，則被告亦應返還因侵權行為所受之利益。
三、證據：提出鈞院93年度易字第950 號刑事判決、被告戶籍謄
    本影本各乙份為證。
乙、被告方面：
    被告未於言詞辯論期日到場，亦未提出書狀作何聲明或陳述
    。
丙、本院依職權調閱本院93年度易字第950 號刑事案卷。
    理  由
一、程序方面：
    本件被告經合法通知未於言詞辯論期日到場，核無民事訴訟
    法第386 條各款所列情形，爰依原告聲請，由其一造辯論而
    為判決。
二、原告主張之事實，業據提出本院93年度易字第950 號刑事判
    決1 份為證，並經本院依職權調閱本院93年度易字第950 號
    刑事案卷查明上情無誤，被告既未到庭爭執，復未提出書狀
    答辯以供本院斟酌；且被告既因於91年1 月2 日，與訴外人
    林炎盛共同基於使公務員登載不實之犯意聯絡，由被告提供
    身分證、印章交予林炎盛，林炎盛或受其囑託之人再委請不
    知情之會計師製作內容不實之溢光公司股東同意書，記載「
    原股東莊順連出資新臺幣伍拾萬元整讓由甲○○（即被告）
    承受」、「選任甲○○為董事，執行業務對外代表公司」等
    不實事項，並修改公司章程內關於股東之姓名、出資額，載
    明甲○○出資50萬元，再由上開不知情之會計師於91年1 月
    3 日持向臺北市商業管理處申請辦理董事變更登記，使臺北
    市商業管理處之承辦公務人員將被告擔任董事（原董事為莊
    順連）、出資50萬元等不實事項登載於職務上所掌之溢光公
    司變更登記事項表之文書上，足以生損害於主管機關對於公
    司登記管理之正確性，而經本院判處有期徒刑4 月確定，此
    有上述刑事判決1 份在卷可參。雖上開刑事判決認被告幫助
    林炎盛詐欺之犯行不能證明，然查，被告甲○○明知訴外人
    林炎盛資力不佳，因而無從自行申請支票使用，且明知其個
    人申請金融機構支票存摺、支票本及印章可以自林炎盛換取
    現金，且能預見提供自己帳戶予林炎盛或他人使用，足以使
    他人遂行詐欺行為，仍申設「世華聯合商業銀行北三重分行
    」、帳號000000-0號支票帳戶之存摺、支票本及支票印章，
    並交予林炎盛使用，果林炎盛自90年10月4 日起至同年11月
    20日止，前往址設臺北縣蘆洲市○○路422 巷82弄36號原告
    公司，連續向原告公司人員訛稱急需購買芭泰椰蘆薈露等飲
    料產品，並交付以被告及訴外人林德為發票人、票據面額各
    為136,000 元、98,880元及344,000 元之支票3 紙，致佳賞
    公司不疑，果送交價值共計587000元之飲料產品，至林炎盛
    虛設行號位於臺北縣新莊市○○路○ 段468 之3 號營業處所
    ，嗣支票屆期提示果不獲兌現，而被告於上述刑案審理中就
    其申請世華聯合商業銀行北三重分行之支票借交林炎盛使用
    乙節亦不爭執，俱徵被告係明知訴外人林炎盛已陷於財務不
    佳、週轉不靈之狀態，惟仍提供自己帳戶予林炎盛使用，足
    見其確預見訴外人林炎盛交付以其名義之支票，向原告或他
    人進貨銷售後用以清償其他債務，並無按約定如數給付貨款
    之意，縱於進貨後無力清償原告之貨款，亦不違被告之本意
    甚明，自應認係故意不法侵害原告之權利，且為以悖於善良
    風俗之方法加損害於原告，被告不法所有意圖已足認定，自
    堪信原告主張之事實為真實。
三、按因故意或過失，不法侵害他人之權利者，負損害賠償責任
    。故意以背於善良風俗之方法，加損害於他人者亦同。民法
    第184 條第1 項定有明文。本件被告明知訴外人林炎盛資力
    不佳，因而無從自行申請支票使用，且明知其個人申請金融
    機構支票存摺、支票本及印章可以自林炎盛換取現金，且能
    預見提供自己帳戶予林炎盛或他人使用，足以使他人遂行詐
    欺行為，仍申設「世華聯合商業銀行北三重分行」、帳號00
    0000-0號支票帳戶之存摺、支票本及支票印章，並交予林炎
    盛使用，其後林炎盛果無法支應預期應支付予原告公司之貨
    款，惟仍向原告公司詐購貨品，係故意以背於善良風俗之方
    法，加損害於他人之財產上利益，對於原告因此不能受償之
    損害，自應負賠償責任。從而，原告依侵權行為之法律關係
    ，請求被告給付尚未清償之貨款，即如主文所示之金額，及
    自起訴狀繕本送達翌日即94年10月26日起之法定利息，為有
    理由，應予准許。
四、原告陳明願供擔保請聲請宣告假執行，經核並無不合，爰酌
    定相當之擔保金額，併准許之。
五、結論：原告之訴為有理由，依民事訴訟法第385 條第1 項前
    段、第78條、第390條第2項，判決如主文。
中　　華　　民　　國　　94　　年　　12　　月　　15　　日
                  民事第三庭    法　官　邱靜琪
以上正本，係照原本作成。
如對本判決上訴，須於判決送達後20日內向本院提出上訴狀
中　　華　　民　　國　　94　　年　　12　　月　　15　　日
                                書記官　白俊傑
